【裁判字號】    92,上訴,1521
【裁判日期】    920813
【裁判案由】    偽造貨幣等
【裁判全文】
臺灣高等法院刑事判決                          九十二年度上訴字第一五二一號
    上  訴  人
    即  被  告  乙○○
    指定辯護人  本院公設辯護人  甲○○
右上訴人因偽造貨幣等案件，不服臺灣板橋地方法院九十一年度訴字第五一五號，中
華民國九十二年三月二十六日第一審判決（起訴案號：臺灣板橋地方法院檢察署九十
年度偵緝字第五七七號、九十年度偵字第一六二九五號、第一六四八二號），提起上
訴，本院判決
如左：
    主  文
上訴駁回。
    事  實
一、乙○○明知由真實姓名及年籍不詳之翁姓成年男子所持有面額新臺幣（下同）一
    千元之紙幣五十八張，係偽造之通用紙幣，竟意圖供行使之用，先於不詳時、地
    予以收集。復於民國（下同）八十九年六月二十八日晚間七、八時許，在所承租
    位於臺北縣三重市○○○路六之一號名流賓館之七樓二十室內，將上開偽造面額
    一千元通用紙幣之其中三十張，以一萬元之價格出售並交付予陳錠龍（其所涉連
    續行使偽造之通用紙幣部分，經臺灣板橋地方法院另案判處有期徒刑三年二月確
    定在案）。嗣於八十九年六月二十九日（起訴書誤載為二十八日）凌晨零時許，
    經警在上址名流賓館七樓二十室內查獲乙○○，並扣得乙○○所有偽造面額一千
    元之通用紙幣二十八張（含編號DQ681374FY十七張及BS028243JY十一張）。另於
    同日晚間八時許，經警在位於臺北縣新莊市○○路五七二號花碟旅社之三０三室
    內查獲陳錠龍，並扣得乙○○所交付陳錠龍使用剩餘之偽造面額一千元之通用紙
    幣二十一張（含編號EL722764FY一張、EL722774FY一張、DT251264CX一張、
    BS028243JY七張及DQ681374FY十一張；起訴書誤載為二十張）。
二、案經臺北縣政府警察局三重分局、新莊分局報告臺灣板橋地方法院檢察署檢察官
    偵查起訴。
    理  由
一、訊據被告乙○○坦承於前揭時間，在上址名流賓館所承租房間床墊下，為警查獲
    扣案之二十八張千元偽鈔，係向一名真實姓名、年籍不詳之翁姓成年男子取得等
    情，惟矢口否認有其餘被訴之收集交付偽造通用紙幣之犯行，辯稱：偽鈔係陳錠
    龍的，因為伊知道他有在使用偽鈔云云。經查：
  (一)扣案新臺幣壹仟元券二十八張（編號DQ681374FY十七張及BS028243JY十一張），
    及另案被告即證人陳錠龍為警查扣之壹仟元券二十一張（編號EL722764FY一張、
    EL722774FY一張、DT251264CX一張、BS028243JY七張及DQ681374FY十一張），經
    紙質與真鈔不同，安全線及水印以灰色墨在紙張背面仿製，人像衣領部分以壓凸
    方式仿造凹版油墨凸起效果，均屬偽鈔之事實，亦有該局八十九年七月十三日（
    八九）台央發字第０三００二二八三三號函及同年八月二十八（八九）台央發字
    第０三００二七三一八號函（附於原審八十九年度訴字第一八三五號卷內）各乙
    紙在卷足憑，並有上開偽造二十八張面額一千元之通用紙幣扣案在卷可資佐證，
    故本件被告及陳錠龍前後為警查扣之二批偽鈔，其偽造之手法相同，且經原審核
    閱該二批偽鈔之號碼，其中張數最多之編號DQ681374FY又恰巧完全一致，則堪認
    警方先後自被告及陳錠龍處查獲之偽鈔，應屬同一批偽鈔無疑，被告於原審審理
    時亦不否認扣案二十八張偽鈔屬其所有（見原審九十二年三月十二日審判筆錄）
    ，從而證人陳錠龍於偵查中，經檢察官提示扣案偽鈔，質以與購買之偽鈔是否相
    同時，所供述應該是等語（見八十九年度偵字第一二三七六號偵查卷第五六頁背
    面），應認與事實相符而足堪採信，至於被告空言辯稱該二十八張偽鈔係證人陳
    錠龍所有云云，應係事後諉過卸責之詞，無足可採。
  (二)又查證人陳錠龍於檢察官偵訊時即供明：（偽造紙幣何時地買的？）在（八十九
    年）六月二十八日乙○○住處，伊只知是在三重市○○○路與重新路交叉口處之
    七樓，是六月二十八日晚上六、七點左右，（向何人買的？）是乙○○拿給伊的
    ，是用一萬元新臺幣買三萬元偽鈔等語（見八十九年度偵字第一二三七六號偵查
    卷第五六頁背面）。復於原審調查時具結證稱：（偽鈔從何人而來？）伊是向乙
    ○○拿的，以一萬元真鈔向他購買三萬元假鈔，伊向他買過一次，是買三萬元假
    鈔，當天一萬元先欠著，伊有拿到三萬元假鈔，是在伊被查獲前一天在三重市○
    ○○路的一家賓館向他買的，乙○○都是住在那裡，伊有用了一、二張假鈔就被
    抓了，剩下來的假鈔都被扣押了，並當庭指認在庭之被告乙○○無訛（見原審九
    十一年五月八日、同年月二十四日訊問筆錄）。另據與被告同時為警查獲之證人
    林世勇於原審調查時具結證稱：在八十九年六月二十八日晚上十二點伊被查獲前
    的二、三小時，在三重市○○○路之名流賓館乙○○房間內，伊看到乙○○拿千
    元大鈔給陳錠龍，數量約有十幾、二十幾張，伊不知道何原因，當天伊要去找乙
    ○○，伊當時就認識陳錠龍，所以有看到，˙˙˙伊沒有看到乙○○從何地點取
    出千元大鈔，伊沒有看到陳錠龍交給乙○○任何東西，（查獲時二十八張偽鈔何
    來？）是在彈簧床墊下找到的，是乙○○的，並當庭指認交錢給陳錠龍之人確係
    被告無訛（見原審九十一年十一月十二日及同年月二十七日訊問筆錄），是以證
    人陳錠龍所供證偽鈔確由被告乙○○於前開時、地交付乙節，與在場證人林世勇
    所證述目睹被告確有交付仟元鈔券予陳錠龍之情節，互核大致相符。且經檢察官
    將被告送請法務部調查局測謊結果，認被告乙○○稱：(一)本案之偽鈔非其所有；
    (二)其未交付陳錠龍偽鈔；(三)其不知偽鈔來源等問題，呈情緒波動之反應，研判有
    說謊之情事，此有該局九十年八月十日（９０）陸（三）字第九００三五一一一
    號鑑定通知書乙紙在卷可參。再者，證人陳錠龍於前開時、地以一萬元之代價，
    向被告乙○○購得三萬元之偽鈔後，持以向計程車司機等人行使之犯行，業經原
    審法院於九十年三月十六日以八十九年度訴字第一八三五號刑事判決判處有期徒
    刑三年二月，於同年七月三十一日判決確定在案，亦有該刑事判決書及臺灣高等
    法院檢察署刑案紀錄簡覆表各乙份在卷可按，則證人陳錠龍與林世勇之上揭證述
    自屬信實有據，洵堪認定被告乙○○確有本件交付證人陳錠龍偽鈔之犯行。本件
    事證明確，被告犯行堪以認定，應予依法論科。被告請求傳訊之證人丙○○雖稱
    「陳錠龍的偽鈔是向姓翁的拿的」，惟亦供稱，「是聽被告說的」，是此部份之
    證詞，亦難為被告有利之認定，併此敘明。
二、被告乙○○收集偽造之通用紙幣，繼而將部分交付予知情之陳錠龍，核其所為係
    犯刑法第一百九十六條第一項之交付偽造通用紙幣罪。被告於意圖供行使之用而
    收集後，復以行使之意思而交付於人，其收集之低度行為，為交付之高度行為所
    吸收，不另論罪（最高法院九十年台上字第二五００號判決意旨可資參照）。原
    審認被告罪證明確，適用刑法第一百九十六條第一項、第二百條，罰金罰鍰提高
    標準條例第一條前段之規定，及審酌被告乙○○犯罪之動機、目的、手段、收集
    與交付偽鈔之金額、數量，以及犯罪後之態度等一切情狀，量處有期徒刑三年四
    月，以資懲儆。扣案偽造面額一千元之通用紙幣二十八張（含編號DQ681374FY十
    七張、BS028243JY十一張），與被告交付予證人陳錠龍另案查扣之偽鈔二十一張
    （含編號EL722764FY一張、EL722774FY一張、DT251264CX一張、BS028243JY七張
    、DQ681374FY十一張），及未扣案之偽造九張（查無證據可資證明業已滅失），
    均係偽造之通用紙幣，不問屬於犯人與否，均應依刑法第二百條之規定，併為沒
    收之諭知。其認事用法均無違誤，量刑亦甚妥適，被告上訴意旨仍執陳詞，否認
    交付偽鈔予陳錠龍之犯行，為無理由，應予駁回。
據上論斷，應依刑事訴訟法第三百六十八條，判決如主文。
本案經檢察官洪泰文到庭執行職務。
中      華      民      國    九十二    年      八      月      十三    日
                              臺灣高等法院刑事第二十一庭
                                  審判長法  官  葉  騰  瑞
                                        法  官  江  國  華
                                        法  官  莊  明  彰
右正本證明與原本無異。
如不服本判決，應於收受送達後十日內向本院提出上訴書狀，其未敘述上訴之理由者
並得於提起上訴後十日內向本院補提理由書（均須按他造當事人之人數附繕本）。
                                        書記官  廖  逸  柔
中      華      民      國    九十二    年      八      月      十四     日
附錄：本案論罪科刑法條全文
中華民國刑法第一百九十六條
 (行使收集或交付偽造變造通貨、幣券罪)
行使偽造、變造之通用貨幣、紙幣、銀行券，或意圖供行使之用而收集或
交付於人者，處三年以上十年以下有期徒刑，得併科五千元以下罰金。
收受後方知為偽造、變造之通用貨幣、紙幣、銀行券而仍行使，或意圖供
行使之用而交付於人者，處五百元以下罰金。
第一項之未遂犯罰之。


司法院資訊處製作；財團法人民間司法改革基金會備份。
